【裁判字號】    96,易,1416
【裁判日期】    970508
【裁判案由】    詐欺
【裁判全文】
臺灣臺南地方法院刑事判決              96年度易字第1416號
公  訴  人  臺灣臺南地方法院檢察署檢察官
被      告  甲○○
上列被告因詐欺案件，經檢察官提起公訴（96年度偵緝字第857
號），及台灣嘉義地方法院檢察署檢察官移送併辦（97年度偵緝
字第4號），被告於準備期日就被訴事實為有罪之陳述，本院合
議庭裁定由受命法官獨任進行簡式審判程序，判決如下：
    主  文
甲○○幫助意圖為自己不法之所有，以詐術使人將本人之物交付
，處有期徒刑伍月，如易科罰金，以銀元佰元即新台幣玖佰元
折算壹日，減為有期徒刑貳月又拾伍日，如易科罰金，以銀元
佰元即新台幣玖佰元折算壹日。
    事實及理由
一、本件係經被告甲○○於準備程序為有罪之表示，而經本院合
    議庭裁定由受命法官獨任以簡式審判程序加以審理，依刑事
    訴訟法第273條之2、第159條第2項之規定，不適用傳聞法則
    有關限制證據能力之相關規定；並得依同法第310條之2準用
    第454條之規定製作略式判決書（僅記載「證據名稱」），
    合先敘明。
二、犯罪事實：甲○○預見提供帳戶予姓名不詳之人使用，極易
    為該姓名不詳之人作為詐騙匯款之使用，仍不違背其本意，
    基於幫助詐欺取財之不確定故意，於民國（下同）93年10月
    間某日，在台南縣新營市某地，將其所有第一商業銀行新營
    分行00000000000號帳戶及其女兒蔡依婷所有之新營郵局帳
    號00000000000000號帳戶之存摺、提款卡、密碼，以新臺幣
    （下同）3000元價格，販賣給真實姓名不詳之人，而容任他
    人使用上開帳戶遂行犯罪。該姓名年籍不詳之人於取得甲○○交付之前開銀行帳戶存摺、提款卡及密碼後，即與其所屬
    之詐欺取財犯罪集團之人，基於意圖為自己不法所有之共同
    犯意聯絡，由集團中之成員，在94年1月25日下午4時許，以
    電話向乙○○詐稱其身分證件遭他人冒用申辦中國信託商業
    銀行使用，並遭盜刷，需到郵局提款機依指示完成操作手續
    即可辦理變更密碼，乙○○不疑有詐，致陷於錯誤，即依其
    指示，於同年月下午4時59分許，至臺中市○區○○路上郵
    局，匯款新臺幣（下同）4988元至甲○○前揭帳戶。該姓名
    年籍不詳之人又於94年3月11日，由與其有犯意聯絡之詐欺
    集團成員，以電話向丙○○詐稱：抽中匯通嘉科技有限公司
    二獎49萬元，但要匯款稅金14萬500元及律師費6800元到指
    定之帳戶（即前開蔡依婷帳戶內），丙○○不疑有詐，致陷
    於錯誤，即依其指示，於94年4月8日14時15分許，至臺中縣
    太平市○○路517號竹子坑郵局，匯款6800元至蔡依婷前揭
    帳戶。嗣因乙○○、丙○○查覺有異，始知受騙，而前揭所
    匯入甲○○及蔡依婷上開帳戶內之金錢，已遭人提領一空。
    案經乙○○訴由臺南縣警察局新營分局報告台灣台南地方法
    院檢察署檢察官偵查起訴，及丙○○訴由台南縣警察局新營
    分局報告台灣嘉義地方法院檢察署檢察官移送併辦。
三、前揭犯罪事實，有下列事證足資證明：
(一)、被告甲○○於偵查及本院審理時之自白。
(二)、證人即被害人乙○○、丙○○於警詢之證詞。
(三)、被害人之匯款收據2紙。
(四)、甲○○、蔡依婷之開戶資料及交易明細表各1份。
四、新舊法比較：本件被告行為後，刑法第41條第1項前段易科
    罰金之規定業已修正變更，新法規定：「犯最重本刑為五年
    以下有期徒刑以下之刑之罪，而受六個月以下有期徒刑或拘
    役之宣告者，得以新臺幣一千元、二千元或三千元折算一日
    ，易科罰金。」但依據舊法及修正前罰金罰鍰提高標準條例
    第二條前段（現已刪除）規定，被告行為時易科罰金折算標
    準，應以銀元一百元以上，三百元以下折算一日，經折算為
    新臺幣後，應以新臺幣三百元以上，九百元以下折算為一日
    。比較修正前後之易科罰金折算標準，當以修正前之規定，
    較有利於被告，依刑法第2條第1項規定，自應適用修正前刑
    法第41條第1項前段，定其易科罰金之折算標準。
五、核被告甲○○所為，係犯刑法第30條第1項前段、第339條第
    1項之詐欺取財罪之幫助犯。又本件並無其他證據足認被告
    除有出售系爭帳戶予不詳姓名之人之幫助行為外，另有對被
    害人乙○○、丙○○實施詐欺取財之構成要件行為，亦乏證
    據證明被告與實施詐欺取財之人，有共同犯罪之意思聯絡，
    應認其僅係詐欺取財行為之幫助犯。被告一次出賣2本帳戶
    ，係以一行為觸犯數罪名，為想像競合犯，應論以一幫助詐
    欺罪。又被告係以幫助他人犯罪之不確定故意參與，為從犯
    ，爰依刑法第30條第2項之規定，按正犯之刑減輕之，並先
    加後減。本院審酌被告犯罪動機、手段、所得、犯罪後先予
    否認嗣後坦承之態度等一切情狀，量處如主文所示之刑。另
    本件被告犯罪行為之時間，係在96年4月24日以前，所犯罪
    名宣告刑在有期徒刑1年6月以下，合於中華民國九十六年罪
    犯減刑條例第2條第1項第3款之規定，應減其宣告刑二分之
    一，並於新舊法比較後，均依修正前刑法第41條第1項前段
    ，諭知易科罰金之折算標準。
六、依刑事訴訟法第299條第1項前段、第273條之1第1項、第310
    條之2，刑法第30條第1項前段、第339條第1項、第55條前段
    、修正施行前第41條第1項前段，罰金罰鍰提高標準條例第1
    條前段、第2條，中華民國九十六年罪犯減刑條例第2條第1
    項第3款、第7條，判決如主文。
中    華    民    國    97    年    5    月     8     日
                  刑事第七庭    法  官  高如宜
以上正本證明與原本無異。
如不服本判決應於收受本判決後10日內向本院提出上訴書狀，並
應敘述具體理由。如未敘述上訴理由者，應於上訴期間屆滿後20
日內向本院補提理由書狀（均須按他造當事人之人數附繕本）「
切勿逕送上級法院」。
                                書記官  陳姿利
中    華    民    國    97    年    5     月    14    日
附錄罪科刑法條：
刑法第339條第1項：
意圖為自己或第三人不法之所有，以詐術使人將本人或第三人之
物交付者，處5年以下有期徒刑、拘役或科或併科1000元以下罰
金。


司法院資訊處製作；財團法人民間司法改革基金會備份。
